臺灣高等法院臺中分院刑事裁定　　　　　　　　　　九十一年度交抗字第八四八號
　　抗　告　人
　　即受處分人　甲○○　男　住.
右列抗告人因聲明異議案件，不服臺灣臺中地方法院中華民國九十一年十一月八日裁
定（九十一年度交聲字第八四三號）提起抗告，本院裁定如左：
    主      文
抗告駁回。
    理      由
一、本件抗告意旨略以：本案爭點之前提事實在違規載客事實之有無。交通管理處罰
    條例所欲處罰之違規載客事實應係駕駛人主動，且以既遂為原則，乃法條之當然
    解釋。該紙採證相片一張，根本不能證明抗告人有何違規載客之事實，蓋車上除
    抗告人外別無他人，該張照片並不能說明上開通知單所載之違規事實。若無違規
    載客事實，何來不符稽查之事實。民事訴訟法第三百五十五條第二項之規定所謂
    推定為真正乃推定公文書真正，非推定公文書所載之所有內容均為真正，在行政
    處分係以內容形式上正確時，始發生公信力。執勤員警所認定之事實，乃供交通
    部公路總局台中區監理所作成裁決之證據資料，無從認定違規載客之事實，僅憑
    執勤員警個人主觀上之陳述，即認定抗告人有不符稽查之事實，顯不符論理及經
    驗法則。倘如此則執勤員警於道路上隨便任意拍攝駕駛人駕車而空車之畫面，即
    均可告發不符稽核之事實，又要人民負舉證之責，如此豈是行政處分公信力之內
    涵。本案根本無違規載客之事實，故當時攜帶相機之執勤員警無從以照相機攝下
    違規載客之事實，而僅有爭執後抗告人離去時之照片乙張，據此作成不符稽查之
    行政處分，行政機關不能謂已盡其正確作成處分之義務，如何再能課人民舉反證
    推翻之義務，為此提起抗告，請撤銷原裁定等語。
二、原裁定意旨略以：本案係台中市警察局交通隊舉發抗告人即受處分人甲○○（下
    稱抗告人）於民國（下同）九十一年七月二十五日十三十三分許，駕駛車號ＯＲ
    －九八０號營業小客車，在火車站旁因「經攔停拒絕出示證件不服從交通警察稽
    查」違規，受處分人依指定應到案日前提出申訴，經該站查證違規行為屬實遂於
    九十一年十月三日中監違字第裁六○─ＧＢ0000000號裁決書處罰鍰新台
    幣九百元整；逾期則依裁決書處罰主文規定裁處，本件異議人前揭違規事實，業
    經原舉發機關查證當時執勤員警略以：該ＯＲ－九八０號營業小客車確實於該時
    、地違規上客，經警當場攔查取締，該駕駛人隨即將乘客趕離下車，並經執勤員
    警連續三次請該車駕駛人出示證件以供稽查，惟該車駕駛人並不服從交警之稽查
    取締拒絕出示證件違規無誤，經照相採證並查詢電腦車籍資料後，始依法予以逕
    行舉發，有該機關即台中市警察局九十一年九月五日以中市警交字第０９１００
    ６３１３３號函即採證相片一幀附卷可稽，足見確有不服從舉發員警之稽查取締
    、拒絕出示證件之行為。況交通警員掣單舉發違反道路交通管理處罰條例所列之
    違規事實，本質上為行政處分，係公務員基於職務上權力，依法就特定之具體事
    件所為具公法上效果之單方行政行為，基於公務員為公法上行為具有公信力之原
    則，該行政處分當可被推定為真正，其據以依法處分之事實認定亦為正確無誤，
    此與民事訴訟法第三百五十五條第二項規定：「文書依其程式及意旨得認作公文
    書者，推定其為真正」之情形相同，本此公信原則，乃立法者賦予行政機關制定
    違反道路交通事件統一裁罰標準及處理細則，使執勤警員得當機處分（如該細則
    第二十三條）以達其維護交通秩序、安全之行政目的，反之，若謂公務員一切行
    政行為均需預留證據以證其實，則國家行政勢必窒礙難行，據此，刑事訴訟法就
    犯罪證據有關之規定中，與屬行政秩序罰之交通違規裁罰本質不合之部分，自不
    在準用之列。此外，受處分人亦未提其他出任何可供調查之證據以實其說，本院
    經查亦無何證據足資證明值勤警員有捏造事實違法取締之情事，則執勤警員本其
    維護交通秩序、安全職責所為之舉發，自應受到合法、正確之推定，異議人空言
    指摘原處分不當尚屬無據。從而，原處分機關據以援引上開規定，裁處罰鍰新台
    幣九百元，核無不當。本件異議為無理由，應依道路交通案件處理辦法第十九條
    予駁回。
三、按汽車駕駛人，駕駛汽車有不服從交通勤務警察或依法令執行交通指揮、稽查任
    務人員之指揮或稽查者處新台幣九百元以上一千八百元以下罰鍰。道路交通管理
    處罰條例第六十條第二項第一款定有明文。經查，依原處分機關送卷附現場照片
    所示，抗告人確有駕駛上開營業計桯車在現場，又依執勒警員所製作舉發違反道
    路交通管理事件通知單記載：「該駕駛人肥胖、口嚼檳榔、口出惡言、於公路機
    關發布命令、禁止違規上客處所、上客、經攔停、拒絕出示證件、不服從交通警
    察稽核」，已具體敘明抗告人之違規事實，抗告人聲明異議意旨對於有乘客坐上
    其營業計程車乙節亦不否認，僅辯稱：「於前揭時、地，適有不知名之第三人因
    見異議人之車輛停住，主動拉開異議人之車門逕自上車，異議人見狀後即請該第
    三人下車，並無主動招呼接受載客之事實」云云，與警員依法所製作之舉發違反
    道路交通管理事件通知單記載之事實不符，委無可採，是以原裁定駁回抗告人異
    議之聲明，核無不當，本件抗告，並無理由，應予駁回。
四、據上論結，應依刑事訴訟法第四百十二條，裁定如主文。
中      華      民      國　    九十一     年    十二     月   三十一 　日
                                臺灣高等法院臺中分院刑事第七庭
                                      審判長法　官　林　榮　龍
                                            法　官  謝  說  容
                                            法  官　江　錫　麟
右正本證明與原本無異。
不得再抗告。
                                            書記官　陳  振　海
中      華      民      國　    九十二     年     一      月     三 　　日
                                                                        Ａ
